【裁判字號】    98,台上,5432
【裁判日期】    980924
【裁判案由】    誣告
【裁判全文】
最高法院刑事判決            九十八年度台上字第五四三二號
上  訴  人
即 自訴 人  甲○○
自訴代理人  吳慶隆律師
上  訴  人
即  被  告  乙○○
選任辯護人  余淑杏律師
            羅詩蘋律師
            莊佳樺律師
上列上訴人等因甲○○自訴被告誣告案件，不服台灣高等法院中
華民國九十六年五月九日第二審更審判決（九十五年度上更(一)字
第四一八號，自訴案號：台灣板橋地方法院九十一年度自字第三
三三號），提起上訴，本院判決如下：
    主  文
原判決撤銷，發回台灣高等法院。
    理  由
本件原判決認定上訴人即被告乙○○有原判決事實欄所記載之犯
罪事實，因而維持第一審論處被告意圖他人受刑事處分，向該管
公務員誣告罪刑（累犯，處有期徒刑六月）之判決，駁回自訴人
甲○○及被告在第二審之上訴，固非無見。
惟查：（一）、高等法院審判案件，以法官三人合議行之。審判
期日之訴訟程序，專以審判筆錄為證，法院組織法第三條第二項
、刑事訴訟法第四十七條分別定有明文。又法院之組織不合法及
未經參與審理之法官參與判決者，其判決當然違背法令，亦為刑
事訴訟法第三百七十九條第一款、第十三款所分別明定。原審於
民國九十六年四月二十五日（審判期日）踐行之訴訟程序，依審
判筆錄記載，係由審判長法官葉騰瑞、法官吳鴻章、法官莊明彰
參與審理（見原審卷第一八九頁），惟參與判決之法官，依判決
書記載則為審判長法官葉騰瑞、法官楊貴雄、法官莊明彰，其中
法官楊貴雄部分為未經參與審理之法官參與判決，其判決當然違
背法令。（二）、審理事實之法院，對於案內與認定事實、適用
法律罪名成立與否或於公平正義之維護或對被告之利益有重大關
係之一切證據，除認為不必要者外，均應詳為調查，然後基於調
查所得之心證以為判斷之基礎；茍與認定事實、適用法律有重要
關係，或於公平正義之維護或對被告之利益，有重大關係之事項
，在客觀上認為應行調查之證據，又非不易調查或不能調查，而
未依法加以調查，率予判決者，即有刑事訴訟法第三百七十九條
第十款應於審判期日調查之證據未予調查之違法。本件被告一再
爭執自訴人所提之錄音帶有經過剪接情形，原判決雖以自訴人提
出之錄音帶經第一審勘驗後，其內容除自訴人不斷質問被告及一
般爭吵、叫囂聲外，並無自訴人辱罵被告「垃圾」、「幹你娘」
、「幹你母」等言詞，而認被告係故意虛捏自訴人公然侮辱之犯
罪事實。惟上開錄音帶經原審函請法務部調查局鑑定結果，既認
Ａ面在一分三十五秒至一分四十秒有長達五秒中斷情形，及「Ａ
面一分三十五秒」前之談話背景音質較為吵雜，「一分四十秒」
後之談話背景音質較為清晰；然該「一分三十五秒」之對話內容
為「喂你白目」，「一分四十秒」之對話內容為「你剛才說甚麼
乙○○先生」（見原審上訴卷第一○九頁），核與自訴人於原審
提出之錄音帶譯文（見原審卷第六○、六一頁）相符，而依上開
錄音帶譯文內容顯示，中斷前後均有自訴人與被告間之對話內容
，則中斷前後之錄音內容是否連貫而與雙方爭執過程有關？該中
斷部分之五秒，其間內容為何？中斷原因係因自訴人操作不當所
致，抑或錄音後再予消磁？即與被告之利益有重大關係。原判決
雖以原審上訴審審理時，當庭詢以該錄音帶於一分三十秒中斷之
前的錄音，是否與本案有關時，被告答稱：第一段應該是我和她
兒子在地下室的爭執等語，逕認該錄音帶中斷情形應非刻意剪接
而來。然依自訴人於原審上訴審審理時稱：中斷前後之錄音並非
同一天事情，而是其他住戶停車問題等語（原審上訴卷第一二五
頁）。則上開錄音帶中斷前後之內容是否相連貫與雙方爭執過程
有關？自應詳加究明，俾資審認自訴人與被告在爭執過程中有無
以上開穢語辱罵被告之判斷依據。原審未深入查明，並於理由內
為必要之論述，遽以臆測之詞，認自訴人係以舊錄音帶繼續錄音
，在聽取前次錄音時，未於原本錄音內容結束時立即停止，致多
轉了數秒鐘的錄音帶；或是為免將舊錄音內容覆蓋，在以舊錄音
帶繼續錄音前，將錄音帶快轉一下再繼續錄音，也會導致播放錄
音內容時，前後段錄音內容間有數秒鐘之中斷，然該中斷情形應
非出自刻意剪接等情，亦有調查未盡之違誤。以上或為上訴人等
上訴意旨所指摘，或為本院得依職權調查之事項，應認原判決仍
有撤銷發回更審之原因。
據上論結，應依刑事訴訟法第三百九十七條、第四百零一條，判
決如主文。
中    華    民    國  九十八  年    九    月  二十四  日
                      最高法院刑事第二庭
                          審判長法官  莊  登  照
                                法官  陳  世  淙
                                法官  徐  昌  錦
                                法官  許  錦  印
                                法官  蔡  名  曜
      本件正本證明與原本無異
                                      書  記  官
中    華    民    國  九十八  年    九    月  二十八  日
                                                      Ｅ


司法院資訊處製作；財團法人民間司法改革基金會備份。
